---
title: "Lista 1"
author: "Henrique de Souza Passos"
date: "2024-12-10"
output:
  pdf_document: default
  html_document: default
---

```{r setup, include=FALSE}
knitr::opts_chunk$set(echo = TRUE)
```

# Limpeza do Ambiente

```{r chk0, echo=TRUE, message=TRUE, warning=TRUE, paged.print=TRUE}
rm(list = ls())
```

# Carregamento de Pacotes

```{r chk1, echo=TRUE, message=TRUE, warning=TRUE, paged.print=TRUE}
library(readr)
```

# 1. Extraindo o banco de dados da PNAD dos arquivos “PES2006.txt” e “DOM2006.txt” e organizando como os dicionários.

```{r chk2, echo=TRUE, message=TRUE, warning=TRUE, paged.print=TRUE}
load("~/mestrado/infcausal/Listas/Lista 1/pnad2006/Dados/dicPNAD2006supl.rda")

#ajustando o tamanho do número de controle
dicpes2006supl[3, 3] <- 6
dicdom2006supl[3, 3] <- 6


pessoas <- read.fwf("/home/hspassos/mestrado/infcausal/Listas/Lista 1/pnad2006/Dados/PES2006.txt", widths = dicpes2006supl$tamanho, header = FALSE)
colnames(pessoas) <- dicpes2006supl$cod
pessoas <- pessoas[, c("UF","V0102","V0103","V0302","V8005","V0401","V0402","V0404","V9001","V9058","V9101","V9105","V4703","V4719","V4721","V4723","V4728","V4741")]

domicilios <- read.fwf("/home/hspassos/mestrado/infcausal/Listas/Lista 1/pnad2006/Dados/DOM2006.txt", widths = dicdom2006supl$tamanho, header = FALSE)
colnames(domicilios) <- dicdom2006supl$cod
domicilios <- domicilios[, c("UF","V0102","V0103","V2403")]


```

Outra forma de fazer:

pes <- read.fwf("/home/hspassos/mestrado/infcausal/Listas/Lista 1/pnad2006/Dados/PES2006.txt", widths = c(-4, 2, 6, 3, -2, 1, -8, 3, -1, 1, -1, 1, -119, 1, -551, 2, -32, 12, -12, 12, -12, 2, -17, 1, -15, 2 ), header = FALSE)
names(pes)=c("UF","V0102","V0103","V0302","V8005","V0402","V0404","V9001","V4703","V4719","V4721","V4723","V4728","V4741")


# Em seguida junte os bancos de pessoas e domicílios e mantenha somente as observações do estado de Minas Gerais no banco resultante.

```{r chk3, echo=TRUE, message=TRUE, warning=TRUE, paged.print=TRUE}
pnad_completa <- merge(pessoas, domicilios, by = c("UF", "V0102","V0103"), all.x = TRUE)

pnad_completa <- pnad_completa[pnad_completa$UF == 31,]

```


# Gerando as variáveis

```{r chk4, echo=TRUE, message=TRUE, warning=TRUE, paged.print=TRUE}
pnad_completa <- subset(pnad_completa, V2403 !=9)
pnad_completa$bolsa_familia <- ifelse(pnad_completa$V2403 == 1, 1, 0)


pnad_completa <- subset(pnad_completa, V8005 != 999)
pnad_completa$idade <- pnad_completa$V8005


pnad_completa$idade_quadrado <- pnad_completa$idade^2


pnad_completa <- subset(pnad_completa, V4703 != 17)
pnad_completa$escolaridade <- pnad_completa$V4703 - 1


pnad_completa$escolaridade_quadrado <- pnad_completa$escolaridade^2


pnad_completa$sexo <- ifelse(pnad_completa$V0302 == 2, 1, 0)


pnad_completa$negro_pardo <- ifelse(pnad_completa$V0404 == 4 | pnad_completa$V0404 == 8, 1, 0)


pnad_completa$casado <- ifelse(pnad_completa$V4723 <= 5 , 1, 0)


pnad_completa$horas_trabalho <- pnad_completa$V9058 + ifelse(is.na(pnad_completa$V9101), 0, pnad_completa$V9101) + ifelse(is.na(pnad_completa$V9105), 0, pnad_completa$V9105)


pnad_completa <- subset(pnad_completa, V9001 != 1 | V9001 != 3)
pnad_completa$particip_mercado_trabalho <- ifelse(pnad_completa$V9001 == 1, 1, 0)


pnad_completa$rural <- ifelse(pnad_completa$V4728 <= 3, 0, 1)


pnad_completa <- subset(pnad_completa, V4719 != "999 999 999 999")
pnad_completa <- subset(pnad_completa, V4721 != "999 999 999 999")
pnad_completa <- subset(pnad_completa, V4741 != "999 999 999 999")
pnad_completa$renda_lchefepc <- (pnad_completa$V4721 - pnad_completa$V4719) / pnad_completa$V4741
```


```{r chk5, echo=TRUE, message=TRUE, warning=TRUE, paged.print=TRUE}
filhos_menos_14 <- aggregate(
  V0402 ~ V0102 + V0103, 
  data = pnad_completa[pnad_completa$V0402 == 3 & pnad_completa$V8005 < 14, ], 
  FUN = length
)
colnames(filhos_menos_14) <- c("V0102", "V0103", "filhos_menos_14")

filhos_mais_14 <- aggregate(
  V0402 ~ V0102 + V0103, 
  data = pnad_completa[pnad_completa$V0402 == 3 & pnad_completa$V8005 >= 14, ], 
  FUN = length
)
colnames(filhos_mais_14) <- c("V0102", "V0103", "filhos_mais_14")

pnad_completa <- merge(pnad_completa, filhos_menos_14, by = c("V0102","V0103"), all.x = TRUE)
pnad_completa <- merge(pnad_completa, filhos_mais_14, by = c("V0102","V0103"), all.x = TRUE)


pnad_completa <- subset(pnad_completa, V0401 == 1 | V0401 == 2)

```


# 2. Estimando o modelo


```{r chk6, echo=TRUE, message=TRUE, warning=TRUE, paged.print=TRUE}
reg.eq.short.masc <- lm(eq.short.masc, data = df.MergePessDomOcup)
```



