---
title: "Lista 1"
author: "Henrique de Souza Passos"
date: "2024-12-10"
output:
  pdf_document: default
  html_document: default
---

```{r setup, include=FALSE}
knitr::opts_chunk$set(echo = TRUE)
```

# Limpeza do Ambiente

```{r chk0, echo=TRUE, message=TRUE, warning=TRUE, paged.print=TRUE}
rm(list = ls())
```

# Carregamento de Pacotes

```{r chk1, echo=TRUE, message=TRUE, warning=TRUE, paged.print=TRUE}
library(readr)
library(haven)
library(texreg)
library(lmtest)  # Para testar a significância estatística
library(sandwich) # Para a matriz robusta de heterocedasticidade
library(plm) # Para análise com dados m painel 
library(dplyr)
```

# 1. Extraindo o banco de dados da PNAD dos arquivos “PES2006.txt” e “DOM2006.txt” e organizando como os dicionários.

```{r chk2, echo=TRUE, message=TRUE, warning=TRUE, paged.print=TRUE}
load("~/mestrado/infcausal/Listas/Lista 1/pnad2006/Dados/dicPNAD2006supl.rda")

#ajustando o tamanho do número de controle
dicpes2006supl[3, 3] <- 6
dicdom2006supl[3, 3] <- 6


pessoas <- read.fwf("/home/hspassos/mestrado/infcausal/Listas/Lista 1/pnad2006/Dados/PES2006.txt", widths = dicpes2006supl$tamanho, header = FALSE)
colnames(pessoas) <- dicpes2006supl$cod
pessoas <- pessoas[, c("UF","V0102","V0103","V0302","V8005","V0401","V0402","V0404","V9001","V9058","V9101","V9105","V4703","V4719","V4721","V4723","V4728","V4741")]

domicilios <- read.fwf("/home/hspassos/mestrado/infcausal/Listas/Lista 1/pnad2006/Dados/DOM2006.txt", widths = dicdom2006supl$tamanho, header = FALSE)
colnames(domicilios) <- dicdom2006supl$cod
domicilios <- domicilios[, c("UF","V0102","V0103","V2403")]


```

Outra forma de fazer:

pes <- read.fwf("/home/hspassos/mestrado/infcausal/Listas/Lista 1/pnad2006/Dados/PES2006.txt", widths = c(-4, 2, 6, 3, -2, 1, -8, 3, -1, 1, -1, 1, -119, 1, -551, 2, -32, 12, -12, 12, -12, 2, -17, 1, -15, 2 ), header = FALSE)
names(pes)=c("UF","V0102","V0103","V0302","V8005","V0402","V0404","V9001","V4703","V4719","V4721","V4723","V4728","V4741")


# Em seguida junte os bancos de pessoas e domicílios e mantenha somente as observações do estado de Minas Gerais no banco resultante.

```{r chk3, echo=TRUE, message=TRUE, warning=TRUE, paged.print=TRUE}
pnad_completa <- merge(pessoas, domicilios, by = c("UF", "V0102","V0103"), all.x = TRUE)

pnad_completa <- pnad_completa[pnad_completa$UF == 31,]

```


# Gerando as variáveis

```{r chk4, echo=TRUE, message=TRUE, warning=TRUE, paged.print=TRUE}
pnad_completa <- subset(pnad_completa, V2403 !=9)
pnad_completa$PBF <- ifelse(pnad_completa$V2403 == 1, 1, 0)


pnad_completa <- subset(pnad_completa, V8005 != 999)
pnad_completa$idade <- pnad_completa$V8005


pnad_completa$idade_quadrado <- pnad_completa$idade^2


pnad_completa <- subset(pnad_completa, V4703 != 17)
pnad_completa$escolaridade <- pnad_completa$V4703 - 1


pnad_completa$escolaridade_quadrado <- pnad_completa$escolaridade^2


pnad_completa$sexo <- ifelse(pnad_completa$V0302 == 2, 1, 0)


pnad_completa$negro_pardo <- ifelse(pnad_completa$V0404 == 4 | pnad_completa$V0404 == 8, 1, 0)


pnad_completa$casado <- ifelse(pnad_completa$V4723 <= 5 , 1, 0)


pnad_completa$horas_trabalho <- pnad_completa$V9058 + ifelse(is.na(pnad_completa$V9101), 0, pnad_completa$V9101) + ifelse(is.na(pnad_completa$V9105), 0, pnad_completa$V9105)


pnad_completa <- subset(pnad_completa, V9001 != 1 | V9001 != 3)
pnad_completa$particip_mercado_trabalho <- ifelse(pnad_completa$V9001 == 1, 1, 0)


pnad_completa$rural <- ifelse(pnad_completa$V4728 <= 3, 0, 1)


pnad_completa <- subset(pnad_completa, V4719 != "999 999 999 999")
pnad_completa <- subset(pnad_completa, V4721 != "999 999 999 999")
pnad_completa <- subset(pnad_completa, V4741 != "999 999 999 999")
pnad_completa$renda_lchefepc <- (pnad_completa$V4721 - pnad_completa$V4719) / pnad_completa$V4741
```


```{r chk5, echo=TRUE, message=TRUE, warning=TRUE, paged.print=TRUE}
filhos_menos_14 <- aggregate(
  V0402 ~ V0102 + V0103, 
  data = pnad_completa[pnad_completa$V0402 == 3 & pnad_completa$V8005 < 14, ], 
  FUN = length
)
colnames(filhos_menos_14) <- c("V0102", "V0103", "filhos_menos_14")

filhos_mais_14 <- aggregate(
  V0402 ~ V0102 + V0103, 
  data = pnad_completa[pnad_completa$V0402 == 3 & pnad_completa$V8005 >= 14, ], 
  FUN = length
)
colnames(filhos_mais_14) <- c("V0102", "V0103", "filhos_mais_14")

pnad_completa <- merge(pnad_completa, filhos_menos_14, by = c("V0102","V0103"), all.x = TRUE)
pnad_completa <- merge(pnad_completa, filhos_mais_14, by = c("V0102","V0103"), all.x = TRUE)


pnad_completa <- subset(pnad_completa, V0401 == 1 | V0401 == 2)

```


# 2. Estimando o modelo


```{r chk6, echo=TRUE, message=TRUE, warning=TRUE, paged.print=TRUE}
eq.horas_trabalho <- horas_trabalho ~ PBF + idade + idade_quadrado + escolaridade + escolaridade_quadrado + sexo + negro_pardo + casado + rural + renda_lchefepc

reg.eq.horas_trabalho <- lm(eq.horas_trabalho, data = pnad_completa)

summary((reg.eq.horas_trabalho))
screenreg(reg.eq.horas_trabalho, digits = 4, custom.model.names = c("eq 1"))
```

2.a. O coeficiente da variável de tratamento é $\beta_1 = -1.8775$, esse valor indica que uma pessoa que recebe o bolsa-família (variável de tratamento) tem uma tendência a trabalhar menos horas. Como esse grupo tem essa fonte de renda sem precisar trabalhar, o custo de oportunidade do trabalho sobe, fazendo que essas pessoas aceitem apenas trabalhos que excedam esse custo de oportunidade mais alto.


2.b. Teste de heteroscedasticidade
```{r chk7, echo=TRUE, message=TRUE, warning=TRUE, paged.print=TRUE}
# Teste de White (com termos quadráticos)
bptest(reg.eq.horas_trabalho, ~ horas_trabalho + PBF + idade + idade_quadrado + escolaridade + escolaridade_quadrado + sexo + negro_pardo + casado + rural + renda_lchefepc, data = pnad_completa)
```

Como o p-valor do teste foi muito baixo, podemos dizer que há Heteroscedasticidade

2.c. Matriz robusta de White

```{r chk8, echo=TRUE, warning=TRUE, paged.print=TRUE}
white_vcov <- vcovHC(reg.eq.horas_trabalho, type = "HC")
print(white_vcov)

coeftest_robust <- coeftest(reg.eq.horas_trabalho, vcov = white_vcov)
print(coeftest_robust)
```

Os erros padrão aumentaram e os valores de t diminuíram, mostrando estimativas mais conservadoras e menos precisas. Isso acontece para tentar corrigir parte do problema de heteroscedasticidade. 

Os p-valores continuam muito baixos com exceção da renda_lchefepc (renda domiciliar per capita não proveniente do trabalho do chefe do domicílio) que aumentou significativamente de 0.454841 para 0.505682. Esse p-valor indiqua que, a renda de trabalho dos outros moradores do domicílio não tem impacto significativo na quantidade de horas trabalhadas. 


2.d. Matriz robusta à heteroscedasticidade e intra-cluster correlation

```{r chk9, echo=TRUE, warning=TRUE, paged.print=TRUE}
vcov_robusto_cluster <- vcovCL(reg.eq.horas_trabalho, cluster = ~V0102)

coeftest(reg.eq.horas_trabalho, vcov = vcov_robusto_cluster)

```

A variável mais afetada foi rural, que teve um aumento significativo do erro padrão. Isso mostra que a quantidade de horas trabalhadas em regiões rurais esão fortemente correlacionadas. Tambẽm houve uma mudança grande na variável sexo que mostra que homens passam mais tempo fazendo trabalho remunerado.


2,e. Qual o problema de usarmos somente indivíduos com um número de horas trabalhadas maior do que zero na regressão. Que hipóteses seriam necessárias para que o efeito estimado refletisse o verdadeiro efeito do programa?

Quando medimos o coeficiete do efeito de tratamento PBF, queremos saber qual o impacto do bolsa-família nas horas trabalhadas. Mas muitas pessoas podem sair do trabalho remunerado devido ao auxílio aumentar seu custo de oportunidade. Assim, quando consideramos apenas as pessoas que trabalham, estamos analisando o impacto apenas em parte da força de trabalho. Quando usamos a intra-cluster correlation, vimos a diferença no cdo erro padrão da variável sexo, mostrando que homens trabalham mais, mas isso desconsidera as horas de trabalho doméstico não remunerado.



# 3. 


3.a. Espera-se que quando mais pessoas são atendidas pelo programa AFDC, a quantidade de nascimentos de baixo peso seja menor, portanto o coeficiente da variável $afdcprc$ seja negativo. O mesmo vale para as outras variáveis de qualidade de saúde e de níveis de renda, quanto melhores esses indicadores, menos nascimentos de baixo peso. Ou seja, é esperado que teremos os respectivos coeficientes $\beta_j<0$. A exceção é a variável $popul$ que pode ter coeficiente positivo ou negativo, uma população maior não necessariamente levaria a uma aumento na variável dependente.


```{r chk6, echo=TRUE, message=TRUE, warning=TRUE, paged.print=TRUE}
lowbrth <- read_dta("~/mestrado/infcausal/Listas/Lista 1/pnad2006/LOWBRTH.DTA")
lowbrth <- lowbrth[, c("stateabb", "year", "lowbrth", "d90", "afdcprc", "lphypc", "lbedspc", "lpcinc", "lpopul")]

eq.lowbrthit <- lowbrth ~ d90 + afdcprc + lphypc + lbedspc + lpcinc + lpopul
reg.eq.lowbrthit <- plm(eq.lowbrthit, data = lowbrth, index = c("stateabb", "year"), model = "pooling", na.action = na.exclude)
robust_se <- vcovHC(reg.eq.lowbrthit, method = "arellano", type = "HC1")

summary(reg.eq.lowbrthit)
screenreg(reg.eq.lowbrthit, digits = 4, custom.model.names = c("eq 2"))

coeftest(reg.eq.lowbrthit, vcov = robust_se)
```

3.b. O único coeficiente que teve um resultado conforme o esperado foi para a variável de renda, mostrando que lugares com níveis de renda mais elevados têm menos nascimentos de risco. Quanto às outras variáveis, pode ter acontecido que elas tenham forte relação entre si, principalmente com a renda. Lugares que têm maiores níveis de renda também têm uma chance maior de ter mais médicos e leitos de hospitais per capita. A variável $afdcprc$ também pode ter um problema que lugares que já tenham poucos nascimentos de risco, precisariam menos de assitência do programa e por isso o programa atende mais pessoas em lugares que tenham $lowbrthit$ mais elevados, o que explicaria o coeficiente positivo.


3.c. 

```{r chk7, echo=TRUE, message=TRUE, warning=TRUE, paged.print=TRUE}
is.pbalanced(lowbrth, index = c("stateabb", "year"))

reg.eq.lowbrthit.fe <- plm(eq.lowbrthit, data = lowbrth, index = c("stateabb", "year"), model = "within", na.action = na.exclude)

summary(reg.eq.lowbrthit.fe)
screenreg(reg.eq.lowbrthit.fe, digits = 4, custom.model.names = c("eq 3"))
```


Fazendo a comparação entre o modelo POLS e por Efeitos Fixos, parece que o método de Efeitos Fixos é mas consistente, para $\beta_1$ e $\beta_2$ o p-valor passou a ser significativo (o que não acontecia usando POLS). Além disso os coeficientes que se esperava que fossem negativos agora são, com excessão de médicos per capita que pode estar sendo afetado por efeitosnão observados.


3.d.

```{r chk7, echo=TRUE, message=TRUE, warning=TRUE, paged.print=TRUE}
#lowbrth_diff <- lowbrth[, c("stateabb", "year", "lowbrth", "d90", "afdcprc", "lphypc", "lbedspc", "lpcinc", "lpopul")]
#lowbrth_diff <- pdata.frame(lowbrth_diff, index = c("stateabb", "year"))

data_d90_0 <- filter(lowbrth, d90 == 0)
data_d90_1 <- filter(lowbrth, d90 == 1)

lowbrth_diff <- data.frame(
  lowbrth = c(data_d90_1$lowbrth - data_d90_0$lowbrth),
  afdcprc = c(data_d90_1$afdcprc - data_d90_0$afdcprc),
  lphypc = c(data_d90_1$lphypc - data_d90_0$lphypc),
  lbedspc = c(data_d90_1$lbedspc - data_d90_0$lbedspc),
  lpcinc = c(data_d90_1$lpcinc - data_d90_0$lpcinc),
  lpopul = c(data_d90_1$lpopul - data_d90_0$lpopul)
)

reg.diff <- lm(lowbrth ~ afdcprc + lphypc + lbedspc + lpcinc + lpopul, data = lowbrth_diff)

summary(reg.diff)
```


Os coeficientes são iguais pois os efeitos fixos $c_i$ são eliminados de formas equivalentes.

3.e. 

```{r chk7, echo=TRUE, message=TRUE, warning=TRUE, paged.print=TRUE}
reg.eq.lowbrthit_random <- plm(eq.lowbrthit, data = lowbrth, index = c("stateabb", "year"), model = "random", na.action = na.exclude)

summary(reg.eq.lowbrthit_random)

phtest(reg.eq.lowbrthit.fe, reg.eq.lowbrthit_random)
```










